【裁判字號】    90,訴,138
【裁判日期】    901120
【裁判案由】    毒品危害防制條例
【裁判全文】
臺灣臺中地方法院刑事判決                            九十年度訴字第一三八號
    公  訴  人  臺灣臺中地方法院檢察署檢察官
    被      告  甲○○
右列被告因違反毒品危害防制條例案件，經檢察官提起公訴（八十九年度毒偵字第七
八九七號），本院判決如左：
    主      文
甲○○施用第一級毒品，累犯，處有期徒刑柒月；又連續施用第二級毒品，累犯，處
有期徒刑肆月。應執行有期徒刑拾月。
    事      實
一、甲○○於民國（下同）八十三年間曾因違反肅清煙毒條例及麻醉藥品管理條例等
    案件，經本院分別判處有期徒刑三年、五月，應執行有期徒刑三年二月，其後並
    經臺灣高等法院台中分院判決駁回上訴確定，而於八十六年三月五日（起訴書誤
    載為八十六年三月十五日）執行完畢；嗣於八十七年間又因恐嚇案件，經法院判
    處有期徒刑七月確定，並於八十七年四月十七日執行完畢。其後於八十八年間又
    因施用毒品案件，經本院裁定送觀察、勒戒後，認有繼續施用毒品之傾向，而由
    本院於八十八年一月十二日以八十八年度毒聲字第一五四號裁定令入戒治處所施
    以強制戒治，其間雖經法院裁定停止戒治，所餘戒治期間付保護管束，惟其後又
    經本院於八十八年十月十四日以八十八年度毒聲字第五九○八號裁定撤銷停止戒
    治，令入戒治處所施以強制戒治，並於八十九年七月十二日強制戒治期滿後，由
    臺灣臺中地方法院檢察署檢察官於八十九年八月四日以八十九年度戒毒偵字第四
    四二號為不起訴處分確定。乃其猶不知警惕、悛悔，明知海洛因及安非他命分別
    係毒品危害防制條例所稱之第一級毒品及第二級毒品，竟於上開不起訴處分後五
    年內，又另行基於施用第一級毒品之犯意，於八十九年十月十二日凌晨零時許，
    在台中縣潭子鄉○○村○○路附近，以將海洛因放進針筒內施打於手臂之方式，
    施用第一級毒品海洛因一次。另又基於施用第二級毒品之概括犯意，先於八十九
    年十月十日下午六時許，在台中縣潭子鄉○○村○○路廿巷廿九號住處，以安非
    他命置於鋁箔紙上用火燒烤產生氣體後吸用之方式，施用第二級毒品安非他命一
    次；其後於同年月十二日凌晨零時許，復連續在台中縣潭子鄉○○村○○路附近
    ，以吞食安非他命方式，施用第二級毒品安非他命一次。嗣於九十年十月十二日
    凌晨零時許，甲○○因上開吞食安非他命行為導致心跳及血壓加快，並口吐白沫
    ，而在台中縣豐原市○○路二四號附近為人發現，經緊急送往行政院衛生署豐原
    醫院（以下簡稱豐原醫院）急救，該醫院醫師因懷疑其有服用藥物情形，乃採其
    尿液送驗發現呈嗎啡及安非他命陽性反應，始報警處理，並因而查知其有前開施
    用第一級毒品海洛因及第二級毒品安非他命情事。
二、案經台中縣警察局豐原分局報請臺灣臺中地方法院檢察署檢察官偵查起訴。
    理  由
一、訊據被告甲○○矢口否認有施用第一級毒品海洛因及第二級毒品安非他命等犯行
    ，辯稱：伊自八十九年八月四日獲不起訴處分後，即未曾施用安非他命及海洛因
    ，尿液送驗結果所以會有安非他命及嗎啡陽性反應，係因伊於八十九年十月十二
    日凌晨至台中縣潭子鄉○○村○○路附近伊妹妹乙○○住處，發現盧裕財要將安
    非他命及海洛因賣給伊妹妹，乃與之理論，然竟遭盧裕財自嘴巴強灌安非他命，
    並在伊右手臂強行注射海洛因云云。惟查：
  （一）按海洛英係嗎啡經化學合成之半人工合成品（嗎啡分子除去其羥基中氫，以
        乙醯基代之，即成海洛因）。藥（毒）性倍於嗎啡，其經吸食或施打進入人
        體，藉人體解毒系統之代謝作用而分解成藥（毒）性較低之嗎啡，故於吸食
        或施打海洛英之煙毒嫌犯尿液中，可檢出嗎啡煙毒反應，此可參閱憲兵司令
        部八十年五月七日（八十）鑑驗字第一七四六號函；次按一般吸食或施打煙
        毒品，八小時內約有百分之八十之量於尿中排出，二十四小時後剩餘量之百
        分之九十再排出，七十二小時後仍有微量排出，而因人體代謝差異（即成癮
        者），其代謝時間慢，故於一百二十四小時內，利用較具公信力之儀器（如
        氣相層析質譜儀）仍「可能」被檢測出，亦經憲兵司令部上開函敘甚明，因
        之，由於煙毒反應之檢出與投與量之多寡、個人體質之不同、採尿時間及檢
        驗儀器之精密度等諸多因素有關，因此僅憑尿中有嗎啡反應，並無法確實推
        算施用時間距採集時間之長短，惟依上述資料判斷，通常最長不會超過七十
        二小時。復按，人體吸食安非他命，自尿液中排泄出之時間，依吸食量多寡
        、吸食者之年齡、人體代謝功能、尿液採集之時間及個人體質而有所差異，
        但一般吸食者，約百分之七十於二十四小時內自尿中排出，正常情況下四十
        八小時後尿液中安非他命之濃度已減低至幾乎測不到，此可參閱行政院衛生
        署藥物食品檢驗局八十一年六月十日（八一）藥檢壹字第八一○八九五六號
        函，準此可知，由於安非他命反應之檢出與投與量之多寡、個人體質之不同
        、採尿時間及檢驗儀器之精密度等諸多因素有關，因此僅憑尿中有安非他命
        反應，並無法確實推算施用時間距採集時間之長短，惟依前述資料判斷，一
        般吸食安非他命者，在四十八小時內所排泄之尿液均有可能被檢出。
  （二）經查，本案所以為警查獲係因被告無法繳納豐原醫院之醫藥費辦理出院，豐
        原醫院始以有人吞食安非他命，並檢送附於偵查卷第十三頁之被告尿液檢驗
        單報警處理，台中縣警察局豐原分局豐東派出所員警始於八十九年十月十二
        日上午九時四十分許至豐原醫院將被告帶回詢問，當時豐原醫院之護理人員
        並告以被告已無礙，而被告於詢問時確對答流暢，無精神恍惚情況，被告並
        供述：其有施用安非他命情形，其係將安非他命置於鋁箔紙上用火燻烤後吸
        食所產生之白煙，最後一次施用安非他命係於八十九年十月十日下午六時許
        在上址住處吸食等語，又被告亦承認其係吞食安非他命自殺送醫，但未提及
        有注射海洛因等情，業據證人即當初制作被告偵訊筆錄之警員林瑞祥到庭證
        述綦詳；次查，被告於八十九年十月十二日凌晨零時許經送往豐原醫院急救
        ，由該醫院採其尿液送檢驗結果，呈安非他命及嗎啡反應，有尿液檢驗單一
        份附偵查卷第十三頁可參，其後被告經警帶回豐東派出所詢問，為警再次採
        尿送驗結果，確呈甲基安非他命及嗎啡陽性反應，亦有台中縣衛生局檢驗尿
        水報告書一紙在卷可按，復參酌本院向豐原醫院調取之被告送醫後之護理資
        料，其上載明被告雙手有針孔痕跡，此有該醫院急診護理評估表一份附卷可
        憑，是以上開情事彼此參觀互證，可知被告於本院審理時供稱其於八十九年
        十月十二凌晨零時許，曾於台中縣潭子鄉○○村○○路附近注射海洛因及吞
        食安非他命一節，應非虛偽。惟玆應調查者實係被告當時注射海洛因及吞食
        安非他命之際究係出於自願（即基於自己施用毒品之犯意）或如其所稱係遭
        盧裕財其人強行灌食及注射，而無施用毒品海洛因及安非他命之犯意？
  （三）查被告所辯當初係因發現盧裕財要將安非他命及海洛因販賣予其妹乙○○而
        出面制止並與之理論，致慘遭盧裕財其人強行注射海洛因及灌食安非他命等
        情，若非虛妄，則被告既然護妹情深，為避免該員再販賣毒品予其妹乙○○
        ，衡情其為警詢問時，應會將上情告知警方，俾使警方得循線將盧裕財逮捕
        到案，以杜絕其妹再染毒品之虞，乃其不僅隱瞞不談，且又僅告以警方其係
        吞食安非他命自殺，此顯與常理有違，而有可疑，參以本院亦曾依被告所陳
        報之地址擬欲傳喚乙○○到場訊問被告所辯是否屬實，惟該址卻查無乙○○
        其人，其後，本院雖再向被告詢問盧裕財年籍及住所等資料，俾得傳喚該員
        到場訊問，然因被告無法陳報該等資料，致使本院雖盡調查之能事，仍無法
        查得對被告有利之證據，因此，在被告所辯仍存有上述疑慮之情形下，本院
        實無法遽行採信其所為前開辯解。是綜上所述，被告既陳述其於八十九年十
        月十二日凌晨零時許有注射海洛因及吞食安非他命情事，而本院又查無其他
        積極證據可資證明被告有如其所辯係遭盧裕財其人強行施打海洛因及灌食安
        非他命等情形，則被告於八十九年十月十二日凌晨零時許分別有施用海洛因
        及安非他命之犯行，應可認定，復參酌被告於警訊時又曾自行供述其於八十
        九年十月十日亦有施用安非他命情事，且尿液檢驗結果又有甲基安非他命陽
        性反應，已如前述，是被告先後於八十九年十月十日及同年月十二日凌晨零
        時許，曾連續施用安非他命二次，亦堪認定。又被告甲○○前因施用毒品案
        件，經本院裁定送觀察、勒戒後，認有繼續施用毒品之傾向，而由本院於八
        十八年一月十二日以八十八年度毒聲字第一五四號裁定令入戒治處所施以強
        制戒治，其間雖經法院裁定停止戒治，所餘戒治期間付保護管束，惟其後又
        經本院於八十八年十月十四日以八十八年度毒聲字第五九○八號裁定撤銷停
        止戒治，令入戒治處所施以強制戒治，強制戒治期滿後，並由臺灣臺中地方
        法院檢察署檢察官於八十九年八月四日以八十九年度戒毒偵字第四四二號為
        不起訴處分確定，亦有該不起訴處分書、臺灣臺中地方法院檢察署刑案資料
        查註紀錄表及臺灣高等法院被告全國前案紀錄表各一份在卷可憑，是本件事
        證已甚明確，被告犯行，堪以認定。
二、查海洛因係毒品危害防制條例第二條第二項所定之第一級毒品，而安非他命則係
    同條項所定之第二級毒品，均不得非法持有及施用。而被告經依同條例第二十條
    第二項強制戒治期滿，由檢察官為不起訴之處分後，五年內再犯同條例第十條之
    罪，不適用應先經觀察、戒勒之規定，亦為同條例第二十三條第二項前段所明定
    。是被告甲○○分別非法施用海洛因及安非他命之行為，核分係犯毒品危害防制
    條例第十條第一項之施用第一級毒品罪及同條第二項之施用第二級毒品罪。被告
    為施用海洛因及安非他命而分別持有該等毒品之低度行為，已各為其施用之高度
    行為所吸收，均不另論罪。又被告先後二次施用毒品安非他命之行為，時間緊接
    ，犯意概括，觸犯構成犯罪要件相同之罪名，應依連續犯之規定論以一罪，並依
    法加重其刑。公訴人雖僅就被告甲○○於八十九年十月十二日凌晨零時許往前回
    溯七十二小時內某時施用第二級毒品安非他命一次之犯行起訴，而未就其餘施用
    毒品安非他命之犯行起訴，然該部分與已起訴之被告施用毒品安非他命之事實有
    裁判上一罪之連續犯關係，為起訴效力所及，本院自得一併審究，附此敘明。又
    被告所犯上開二罪間，犯意各別，行為及罪名互異，應予分論併罰。復查，被告
    甲○○於八十三年間曾因違反肅清煙毒條例及麻醉藥品管理條例等案件，經法院
    分別判處有期徒刑三年、五月，應執行有期徒刑三年二月確定，於八十六年三月
    五日執行完畢；其後於八十七年間又因恐嚇案件，經法院判處有期徒刑七月確定
    ，並於八十七年四月十七日執行完畢，有臺灣高等法院被告全國前案紀錄表及臺
    灣臺中地方法院檢察署刑案資料查註紀錄表各一份附卷可按，其受有期徒刑之執
    行完畢後，五年以內再犯有期徒刑以上之本案二罪，均為累犯，各應依法加重其
    刑（施用第一級毒品犯行部分）及遞加重其刑（施用第二級毒品犯行部分）。爰
    審酌被告甲○○有事實欄所載之不良素行紀錄，有上開前科紀錄表可參，其施用
    足以導致精神障礙、性格異常、甚至造成生命危險之毒品，嚴重戕害身體健康，
    惟未危及他人權益，及其犯罪動機、目的、手段、智識程度、本件犯罪情節，並
    審酌本案其施用毒品海品因僅一次，施用安非他命則二次，犯罪所生之危害及被
    告犯後態度尚可等一切情狀，就其所為各犯行分別量處如主文所示之刑，並定其
    應執行之刑，以示懲儆。
據上論斷，應依刑事訴訟法第二百九十九條第一項前段，毒品危害防制條例第十條第
一項、第二項、第二十三條第二項前段，刑法第十一條前段、第五十六條、第四十七
條、第五十一條第五款，判決如主文。
中      華       民       國      九十     年     十一    月    二十    日
                                    臺灣臺中地方法院刑事第七庭
                                        法  官  吳美蒼
右正本證明與原本無異。
如不服本判決，應於送達後十日內向本院提出上訴狀（須附繕本），上訴於台灣高等
法院台中分院。
                                        書記官
中      華       民       國      九十     年     十一    月   二十二   日
附錄本案論罪科刑法條：
毒品危害防制條例第十條第一項：施用第一級毒品者，處六月以上五年以下有期徒刑
                              。
                      第二項：施用第二級毒品者，處三年以下有期徒刑。


司法院資訊處製作；財團法人民間司法改革基金會備份。
